【裁判字號】    98,易,1
【裁判日期】    980226
【裁判案由】    詐欺
【裁判全文】
臺灣臺北地方法院刑事判決                 98年度易字第1號
公  訴  人  臺灣臺北地方法院檢察署檢察官
被      告  乙○○
                    樓
上列被告因詐欺案件，經檢察官提起公訴（97年度偵字第9820號
、第10220號），因被告於本院準備程序中，先就被訴事實為有
罪之陳述，經本院合議庭裁定適用簡式審判程序，茲判決如下：
    主  文
乙○○共同意圖為自己不法之所有，以詐術使人將本人之物交付
，處有期徒刑陸月，如易科罰金，以新臺幣壹仟元折算壹日；又
共同意圖為自己不法之所有，以詐術使人將本人之物交付，未遂
，處拘役拾日，如易科罰金，以新臺幣壹仟元折算壹日。
    事  實
一、乙○○依其已成年之社會經驗，應有相當之智識程度，明知
    金融機構帳戶之存摺、印鑑章、金融卡及提款密碼為個人信
    用之表徵，任何人只要有少許之金錢，均可自行到金融機構
    申請開立存款帳戶及申請金融卡，並無特別之窒礙，並可預
    見將自己所有之帳戶存摺、印鑑章、金融卡及提款密碼等金
    融帳戶資料交付或提供他人使用，可能因此供不法詐騙份子
    用以詐使他人將款項匯入後，再加以提領之用，以達到不法
    詐騙份子隱瞞資金流向及避免提款行為人身分曝光之目的，
    是先行提供帳戶資料，再依指示提領款項交付之工作，實為
    收取詐欺等犯罪所得之行為（即俗稱之「車手」），竟為賺
    取代為提款可獲得新臺幣（下同）1,500元之報酬，而與不
    詳真實姓名年籍、綽號「小林」之成年男子及其所屬詐騙集
    團成員間，共同基於意圖為自己不法所有之犯意聯絡，由乙
    ○○依「小林」指示，於民國97年2月22日先後前往位於臺
    北市○○○路○段24號之安泰商業銀行（下稱安泰銀行）民
    權分行及位於臺北市中山區○○○路○段42號之華泰商業銀
    行（下稱華泰銀行）中山分行，向該2家銀行申請開設帳戶
    ，並取得安泰銀行帳號00000000000000號綜合存款帳戶存摺
    及華泰銀行帳號0000000000000號之活期儲蓄存款帳戶存摺
    各1本後，旋將上開2帳戶之存摺、印鑑章、金融卡及提款密
    碼交付給「小林」，任由「小林」或其轉手之詐欺集團作為
    犯罪取財收受款項之工具，並擔任聽候「小林」通知前往金
    融機構領取詐騙所得財物工作，而參與該詐欺集團之運作。
    嗣該詐期集團成員取得上開遭明傳上開2帳戶資料後，即為
    下列不法之詐欺犯行：
  (一)於97年3月11日上午9時許，該詐欺集團某成員以電話向甲○
    ○○詐稱：係臺灣臺中地方法院書記官李文正，因甲○○○
    身分證件遭人冒用而在第一銀行開立帳戶，涉及非法吸金洗
    錢案，故需先匯款抵押為由，致使甲○○○陷於錯誤，於97
    年3月12日上午11時許，在臺南縣新營市○○路301號台北富
    邦銀行新營分行，依指示匯款480,000元至乙○○上開華泰
    銀行中山分行帳號0000000000000號帳戶內。迨款項入帳後
    ，乙○○依「小林」通知，於同日持「小林」所保管其上開
    華泰銀行中山分行帳戶之存摺、印鑑章，與「小林」共同前
    往華泰銀行中山分行，由乙○○臨櫃提領甲○○○受騙匯出
    款項中之45萬元現金，且於領得45萬元後，連同上開華泰銀
    行中山分行帳戶之存摺、印鑑章交付給「小林」，「小林」
    給付1,500元報酬給乙○○；另由其他成員持金融卡再接續
    提領3萬元、2萬元（合計提領75萬元）。
  (二)於97年3月12日上午10時許，該詐欺集團某成員以電話向張
    以偉詐稱：係臺北地檢署檢察官，因張以偉帳戶遭詐騙集團
    利用，需依指示匯款260萬元，否則將凍結其在銀行之所有
    帳戶，誘使張以偉依指示匯款，幸因張以偉識破而未陷於錯
    誤，於97年3月12日15時59分許，在臺北縣汐止市○○路○段
    280號彰化銀行汐止分行，僅匯款1元至乙○○上開安泰銀行
    民權分行帳號00000000000000號帳戶內，並報警處理，詐欺
    集團始未得逞。
二、案經臺北市政府警察局報請臺灣臺北地方法院檢察署檢察官
    偵查起訴。
    理  由
一、程序方面：
    本件被告乙○○所犯詐欺取財罪、詐欺取財未遂罪，均非死
    刑、無期徒刑或最輕本刑為3年以上有期徒刑之罪，亦非高
    等法院管轄第一審案件，於準備程序進行中，被告先就被訴
    事實為有罪之陳述，經告知被告簡式審判程序之旨，並聽取
    檢察官、被告之意見後，本院合議庭裁定由受命法官進行簡
    式審判程序，是本件之證據調查，依刑事訴訟法第273條之2
    規定，不受同法第159條第1項、第161條之2、第161條之3、
    第163條之1及第164條至第170條規定之限制，合先敘明。
二、上揭犯罪事實，業據被告於偵查及本院審理時坦承在卷（見
    97年度偵字第9820號偵查卷第81至82頁、本院98年2月12日
    準備程序筆錄），並據告訴人甲○○○、被害人張以偉分別
    於警詢時指述綦詳（見97年度偵字第9820號偵查卷第8至10
    頁、97年度偵字第10220號偵查卷第8至9頁），復有告訴人
    甲○○○提供之台北富邦銀行匯款委託書（見97年度偵字第
    9820號偵查卷第11頁）、被害人張以偉提出之彰化銀行匯款
    回條聯（見97年度偵字第10220號偵查卷第15頁）、安泰銀
    行民權分行97年4月15日 (97)安權作字第0976000103號函所
    附被告開戶基本資料影本及交易明細表（見97年度偵字第10
    220號偵查卷第23至26頁）、華泰銀行98年2月6日 (98)華泰
    總中山字第01045號函及所附被告開戶時留存之資料影本3紙
    （見本院卷）、華泰銀行中山分行97年4月14日 (97)華泰總
    中山字第029985號函檢送之客戶對帳單及97年3月12日臨櫃
    提款45元畫面照片3幀（見97年度偵字第9820號第38頁、第
    39頁）等在卷可稽，是被告自白核與事實相符，應堪採信。
  (二)按一般於金融機構或郵局開設存款帳戶暨請領存摺及金融卡
    ，係針對個人身分之社會信用而予以資金流通之經濟活動，
    具有強烈之屬人性格，而金融帳戶為個人理財之工具，申請
    開設並無任何特殊之限制，一般民眾皆得以存入最低開戶金
    額之方式在不同金融機構申請數個存款帳戶使用，乃眾所週
    知之事實，被告為智慮健全之成年人，當應明知及此，是依
    一般人之社會經驗，若遇他人不自行向金融機構申請存款帳
    戶，反向他人蒐集金融帳戶使用，乃甚為怪異之事，況被告
    開戶金額及所需印鑑章，均係由「小林」出資提供，已異於
    常情。衡情，提供帳戶者對於該等帳戶是否係供合法使用，
    絕無不起疑心之理。又以今日社會，利用人頭帳戶供作詐欺
    取財犯罪工具，迭有所聞，亦經傳播媒體廣為報導，被告對
    此應無不知之理，遑論被告竟同時提供華泰銀行中山分行、
    安泰銀行民權分行等2個帳戶之存摺、印鑑章與金融卡予「
    小林」保管，並告知帳戶提款密碼，顯非一般公司發薪或資
    金調度所採取之必要作為，且被告竟出面提取鉅額款項，詳
    如前述，均有違常情。由此可知被告對於將存摺、印鑑章、
    金融卡及提款密碼交付給他人有遭挪作他用之風險乙情有所
    認識。故被告自可預見向其收受帳戶存摺及金融卡之「小林
    」及其所屬詐欺集團，可能利用其所提供之金融機構帳戶供
    作詐騙他人匯入款項之用，藉由將所得資金存入後再行領出
    之過程，以達到隱瞞資金流向及避免提款行為人身分曝光之
    目的，況查被告竟出面領取告訴人甲○○○所遭詐欺之款項
    其中45萬元，若謂其為完全不知情之第三者，孰人置信。且
    縱使果如被告所述係為領取薪資而提供帳戶，亦僅須提供帳
    號供雇主匯入款項之用即可，無須連同個人之存摺、印鑑章
    、金融卡及提款密碼均交給「小林」保管，顯有違常情。綜
    上，被告未詳究「小林」取得其金融機構帳戶存摺及金融卡
    之用途為何，未確信「小林」不會將其交付之帳戶挪作非法
    用途，即貿然將重要且專屬個人之金融機構帳戶存摺及金融
    卡交予「小林」，顯有容任「小林」及其所屬詐欺集團利用
    其開設之金融機構存款帳戶作為詐欺取財犯罪工具發生之本
    意；且查其同時擔任該詐欺集團之「車手」，負責出面取款
    ，俱見其主觀上確有與「小林」等詐欺集團成員共同詐欺取
    財之不確定故意之犯意聯絡，客觀上並有行為分擔，至為灼
    然。
  (三)綜上所述，被告要有上開詐欺取財、詐欺取財未遂之不法情
    事甚明，被告犯行堪以認定，應予依法論科。
三、核被告所為，分別係犯刑法第339條第1項之詐欺取財罪（犯
    罪事實一(一)）及同條第3項、第1項之詐欺取財未遂罪（犯罪
    事實一(二)）。被告與綽號「小林」成年男子及其所屬詐欺集
    團間，就上開詐欺取財及詐欺取財未遂犯行，有犯意聯絡及
    行為分擔，應為共同正犯。被告所犯上開2罪，犯意各別、
    該等犯行客觀上彼此可分、行為互殊，且侵害不同之被害人
    財產法益，自應分論併罰。就上開犯罪事實一(二)部分，被告
    與綽號「小林」成年男子所屬詐欺集團已著手詐欺取財行為
    之實施，惟因被害人張以偉查覺有異，而未得逞，其犯罪尚
    屬未遂，爰依刑法第25條第2項規定，按既遂犯之刑度減輕
    其刑。爰審酌被告提供2個帳戶給犯罪集團使用，所為已影
    響社會正常經濟交易安全，增加被害人尋求救濟之困難，使
    犯罪之追查趨於複雜，及其犯罪之動機、目的、手段、生活
    狀況、智識程度、所生危害暨其犯罪後於本院審理時坦承犯
    行，態度尚稱良好等一切情狀，分別量處如主文所示之刑，
    並諭知易科罰金之折算標準。
四、適用法律：
  (一)程序法方面：刑事訴訟法第273條之1第1項、第299條第1項
    前段。
  (二)實體法方面：刑法第28條、第339條第1項、第339條第3項、
    第25條第2項、第41條第1項前段。
本案經檢察官鄧巧羚到庭執行職務。
中    華    民    國    98    年    2     月    26    日
                        刑事第十二庭  法  官  陳慧萍
以上正本證明與原本無異。
如不服本判決應於收受送達後10日內向本院提出上訴書狀，並應
敘述具體理由；其未敘述上訴理由者，應於上訴期間屆滿後20日
內向本院補提理由書（均須按他造當事人之人數附繕）「切勿逕
送上級法院」。
                                      書記官  黃慧怡
中    華    民    國    98    年    2     月    26    日
附錄本案論罪科刑法條：
中華民國刑法第339條
（普通詐欺罪）
意圖為自己或第三人不法之所有，以詐術使人將本人或第三人之
物交付者，處5年以下有期徒刑、拘役或科或併科1千元以下罰金
。
以前項方法得財產上不法之利益或使第三人得之者，亦同。
前二項之未遂犯罰之。


司法院資訊處製作；財團法人民間司法改革基金會備份。
